臺灣高等法院高雄分院刑事判決　　　　100年度上易字第743號
上　訴　人　臺灣高雄地方法院檢察署檢察官
被　　　告　張建雄
上列上訴人因被告違反保護令案件，不服臺灣高雄地方法院100
年度易字第673 號中華民國100 年6 月15日第一審判決（起訴案
號：臺灣高雄地方法院檢察署100 年度偵字第9728號），提起上
訴，本院判決如下：
    主  文
上訴駁回。
    理  由 
一、按不服地方法院之第一審判決而上訴者，應向管轄第二審之
    高等法院為之。上訴書狀應敘述具體理由。上訴書狀未敘述
    上訴理由者，應於上訴期間屆滿後20日內補提理由書於原審
    法院，逾期未補提者，原審法院應定期間先命補正。第二審
    法院認為上訴書狀未敘述理由或 上訴有第362條前段之情形
    者，應以判決駁回之。但其情形可以補正而未經原審法院命
    其補正者，審判長應定期間先命補正。刑事訴訟法第361 條
    、第367 條，分別定有明文。所謂不服第一審判決之具體理
    由，必係依據卷內既有訴訟資料或提出新事證，指摘或表明
    第一審判決有何採證認事、用法或量刑等足以影響判決本旨
    之不當或違法，而構成應予撤銷之具體事由，始克當之（例
    如：依憑證據法則具體指出所採證據何以不具證據能力，或
    依憑卷證資料，明確指出所為證據證明力之判斷如何違背經
    驗、論理法則）；倘僅泛言原判決認定事實錯誤、違背法令
    、量刑失之過重或輕縱，而未依上揭意旨指出具體事由，或
    形式上雖已指出具體事由，然該事由縱使屬實，亦不足以認
    為原判決有何不當或違法者（例如：對不具有調查必要性之
    證據，法院未依聲請調查亦未說明理由，或援用證據不當，
    但除去該證據仍應為同一事實之認定），皆難謂係具體理由
    ，俾與第二審上訴制度旨在請求第二審法院撤銷、變更第一
    審不當或違法之判決，以實現個案救濟之立法目的相契合，
    並節制濫行上訴（最高法院97年度台上字第892 號判決意旨
    參照）。是以上訴人之上訴書狀或補提之上訴理由書，雖有
    敘述上訴理由，惟並未具體敘述第一審判決有上述違法、不
    當情形，即與未敘述具體理由無異，其所為上訴，即不符合
    上訴之法定要件。
二、檢察官上訴意旨略以: 被告犯行對被害人所生危害甚鉅，迄
    今仍無視保護令存在，一再騷擾被害人，顯見其犯後態度不
    佳，原判決量刑失之過輕云云。
三、經查：
（一）本件公訴人係起訴被告張建雄前因妨害性自主案件，經本
      院以95年度上訴字第1644號判決處有期徒刑10月，後經減
      刑為有期徒刑5 月確定，甫於民國96年7 月16日執行完畢
      出監。張建雄與歐福蓮係同居男女朋友，具有家庭暴力防
      治法第3 條第2 、3 款所定之家庭成員關係。張建雄明知
      歐福蓮已向臺灣高雄地方法院聲請民事保護令，業經該法
      院於99年7 月28日核發99年度家護字第1172號民事通常保
      護令，裁定張建雄不得對歐福蓮實施身體或精神上不法侵
      害之行為，不得直接或間接騷擾。詎張建雄仍不知悔改，
      基於違反上開保護令之犯意，於100 年3 月17日下午9 時
      許，飲酒後返回渠等共同居住之高雄市林園區○○○路54
      巷2 號住處，在房間內因細故與歐福蓮發生口角爭執，竟
      以「哭夭、幹你娘、臭雞巴」等語連續辱罵歐福蓮，以此
      方式騷擾歐福蓮而違反法院所為前揭通常保護令裁定等事
      實（見起訴書），而原審則以上開犯罪事實予以論罪科刑
      ，並於理由內敘明：「上開事實，業據被告張建雄於本院
      審理時坦承不諱（見本院易字卷第11頁反面、第25頁反面
      ），核與證人即告訴人歐福蓮於警詢及偵查時指訴之情節
      大致相符（見警卷第6 至8 頁，偵卷第39至41頁），另經
      證人即現場處理員警陳明華、黃一峰於偵查時亦均證述綦
      詳（見偵卷第41、41頁），並有本院99年度家護字第1172
      號民事通常保護令1 份及移送機關保護令執行紀錄表、酒
      精測定報告各1 紙附卷可稽（見偵卷第9 至12頁）。是本
      件被告之自白，經查與卷內之積極證據均互核相符，應堪
      採認為真。從而，本案事證明確，被告犯行堪予認定，應
      依法論科」等語（見原判決第2 頁），業已詳敘其所憑證
      據及認定理由，從形式上觀察，原判決並無認定事實錯誤
      或違背法令之情形。
（二）又法院對有罪被告之科刑，應符合罪刑相當之原則，使罰
      當其罪，以契合人民之法律感情，此所以刑法第57條明定
      科刑時應以行為人之責任為基礎，並審酌一切情狀，尤應
      注意該條所列各款事項，以為科刑輕重之標準（最高法院
      97年度台非字第216 號判決意旨參照）。而「量刑輕重係
      屬事實審法院得依職權自由裁量之事項，苟已斟酌刑法第
      57條各款所列情狀而未逾越法定刑度，不得遽指為違法」
      （最高法院72年度台上字第6696號判例意旨參照）。本件
      原判決亦於理由內敘明：「爰審酌被告與告訴人既係同居
      男女朋友，本應相互扶持，彼此友愛，然被告竟捨此不為
      ，而於收受本院核發之民事通常保護令後，為上開家庭暴
      力行為，顯然欠缺守法觀念，實不足取，惟念其犯後於本
      院審理時能坦承全部犯行，態度尚可，及其僅以言詞實施
      家庭暴力行為，並無實際傷及人身之行為，犯罪所生之危
      害尚非重大，暨其犯罪之動機、目的等一切情狀，量處如
      主文所示之刑（即拘役50日，如易科罰金，以新臺幣1,00
      0 元折算1 日）」（見原判決第1 頁及第3 頁所載）。按
      行為人犯罪後之態度不同，審酌量刑時自有不同之考量，
      且量刑輕重係屬事實審法院得依職權自由裁量之事項，本
      案原審已斟酌刑法第57條各款所列情狀而未逾越法定刑度
      ，自不得遽指為違法。
（三）另被告若有如檢察官上訴意旨所稱，於原審辯論終結後，
      仍無視保護令存在，一再騷擾被害人之事實，顯係被告另
      有其他新犯行，自應由告訴人依法請求救濟，尚不得執為
      上訴理由。
四、綜上所述，本件檢察官上訴理由並未依據卷內既有訴訟資料
    或提出新事證，指摘或表明第一審判決有何採證認事、用法
    或量刑等足以影響判決本旨之不當或違法，而構成應予撤銷
    之具體事由，依上開說明，本件上訴顯無具體理由而不合法
    定程式，應予駁回，並不經言詞辯論為之。
據上論斷，應依刑事訴訟法第367條前段、第372條，判決主文。
中    華    民    國   100    年    8     月    4     日
                  刑事第十一庭  審判長法  官  翁慶珍
                                      法  官  孫啟強
                                      法  官  石家禎
以上正本證明與原本無異。
不得上訴。
中    華    民    國   100    年    8     月    4     日
                                      書記官  黃月瞳